臺灣板橋地方法院刑事判決　　　　　　 100年度訴緝字第11號
公　訴　人　臺灣板橋地方法院檢察署檢察官
被　　　告　關淑雲
上列被告因違反毒品危害防制條例案件，經檢察官提起公訴（98
年度毒偵字第5395號），被告於準備程序進行中就被訴事實為有
罪之陳述，經告知簡式審判程序之旨，並聽取當事人之意見後，
本院合議庭裁定改行簡式審判程序，並判決如下：
    主  文
關淑雲施用第一級毒品，累犯，處有期徒刑玖月，扣案之海洛因
殘渣（在殘渣袋壹個內，量微無法析離秤重）沒收銷燬之；又施
用第二級毒品，累犯，處有期徒刑伍月，扣案之甲基安非他命殘
渣（在殘渣袋壹個內，量微無法析離秤重）沒收銷燬之。應執行
有期徒刑壹年壹月，扣案之海洛因殘渣、甲基安非他命殘渣（均
同在殘渣袋壹個內，皆量微無法析離秤重）均沒收銷燬之。
    事  實
一、關淑雲前於民國89年間因施用第一級毒品案件，經臺灣桃園
    地方法院於89年8 月29日以89年度毒聲字第5600號裁定送觀
    察、勒戒後，因認有繼續施用毒品之傾向，復經臺灣桃園地
    方法院於89年9 月20日以89年度毒聲字第6033號裁定令入戒
    治處所施以強制戒治，又經臺灣桃園地方法院於90年2 月23
    日以90年度毒聲字第795 號裁定停止戒治，所餘戒治期間付
    保護管束，於90年3 月6 日停止戒治處分出監，於90年9 月
    19日保護管束期滿，強制戒治視為執行完畢，並於90年9 月
    27日經臺灣桃園地方法院檢察署檢察官以90年度戒偵字第90
    0 號為不起訴處分確定，又於92年間因連續施用第一級毒品
    案件，經臺灣桃園地方法院於92年9 月16日以92年度毒聲字
    第2123號裁定令入戒治處所施以強制戒治，惟經通緝，迄93
    年1 月9 日毒品危害防制條例修正施行仍尚未執行，上開強
    制戒治即免予執行，另並經檢察官起訴，經臺灣桃園地方法
    院於93年11月11日以93年度訴字第108 號判決判處有期徒刑
    1 年，經上訴臺灣高等法院，經臺灣高等法院於94年2 月25
    日駁回上訴確定，經入監執行後，於95年7 月6 日有期徒刑
    執行完畢（於本案構成累犯）。
二、詎猶不知悔改，明知海洛因及甲基安非他命分屬毒品危害防
    制條例第2 條第2 項第1 、2 款所定之第一、二級毒品，不
    得持有、施用，竟於上開觀察、勒戒及強制戒治執行完畢後
    5 年內，已再犯施用毒品犯行經追訴處罰，仍基於施用第一
    級毒品海洛因之犯意，於98年7 月22日晚間10時許，在其位
    於桃園縣大溪鎮○○路539 巷27弄134 之1 號住處內，以將
    海洛因摻入香煙中點燃吸食所生煙霧之方式（起訴書誤載為
    將第一級毒品海洛因摻入水中用針筒施打之方式，詳如下述
    ），施用第一級毒品海洛因1 次、又基於施用第二級毒品甲
    基安非他命之犯意，於98年7 月23日上午9 時許，在臺北縣
    三峽鎮○○街8 號三大旅社206 室，以將甲基安非他命放置
    玻璃球內，再燒烤玻璃球吸食所生煙霧之方式，施用第二級
    毒品甲基安非他命1 次。嗣於98年7 月23日下午4 時45分許
    ，在上址三大旅社206 室為警查獲，同時查獲有另案被告陳
    惠伶，並於關淑雲之皮包內扣得注射針筒2 支、殘渣袋1 個
    ，經採集其尿液送驗結果，呈鴉片類嗎啡、安非他命類陽性
    反應，而查悉上情。
三、案經屏東縣政府警察局移送臺灣板橋地方法院檢察署檢察官
    偵查起訴。
    理  由
一、得心證之理由：
(一)、前開犯罪事實，業據被告關淑雲於警詢、偵查、本院準備程
    序及審理時均坦承不諱，且被告於上述事實欄二所示時間為
    警所採尿液，經臺灣檢驗科技股份有限公司濫用藥物實驗室
    - 高雄檢驗結果，發現確有鴉片類嗎啡及安非他命類甲基安
    非他命陽性反應，此有屏東縣政府警察局刑警大隊偵三隊偵
    辦毒品案尿液送檢人真實姓名代號對照表、臺灣檢驗科技股
    份有限公司濫用藥物實驗室- 高雄98年8 月12日出具之KＺ00
    0000000000號濫用藥物尿液檢驗報告（檢體編號：屏警刑三
    第00000000）各1 份附卷可稽。次查上開檢驗中心係先以酵
    素免疫分析法（ＥＩＡ）篩驗，其尿液中海洛因代謝物嗎啡
    或甲基安非他命濃度超出檢測範圍，再以氣相層析質譜儀法
    （ＧＣ／ＭＳ）確認；其檢驗方法係以「氣相層析儀」先將
    物質氣化後，再經分析管分離，由於各種物質之沸點及對管
    柱之吸附力不同，在經過檢測器（Detector）測定後，表現
    出不同之滯留時間（Retension time），以滯留時間來判斷
    係何種物質；再利用「質譜儀」為檢測器，將物質撞擊成碎
    片，紀錄其質譜圖。因每個化合物之鍵結能力不同，故不同
    之物質會有其特定之質譜圖，因此在物質之判斷上有如指紋
    之鑑定，在理論上，扣除人為因素，其精確度已接近百分之
    百。此外，扣案之殘渣袋1 個，經鑑驗結果，確同時含有第
    一級毒品海洛因、第二級毒品甲基安非他命成分，有屏東縣
    政府警察局刑警大隊偵三隊偵辦違反毒品危害防制條例案（
    毒品初步檢驗報告單）1 件暨檢驗照片2 張（見98年度毒偵
    字第5395號偵查卷第33、34頁）在卷可稽。足徵被告任意性
    自白核與事實相符。
(二)、第查，被告前有如事實欄一所載之前科紀錄，有臺灣高等法
    院被告前案紀錄表在卷可稽，被告於觀察勒戒、強制戒治執
    行期滿釋放後，5 年內再犯施用毒品之犯行經判刑確定，又
    為本案施用第一、二級毒品犯行為警查獲，即均非屬毒品危
    害防制條例第20條第3 項所定「5 年後再犯」之情形，檢察
    官逕行起訴，要無不合（最高法院95年度第7 次刑事庭會議
    決議、97 年 度第5 次刑事庭會議決議、97年度台非字第
    528 、406 、342 、540 號、98年度台非字第211 號判決、
    臺灣高等法院暨所屬法院98年度法律座談會刑事類提案第18
    號提案研討結果參照）。從而，本案事證已臻明確，被告犯
    行洵堪認定，自應依法論科。
二、按海洛因、甲基安非他命分屬第一級及第二級毒品，毒品危
    害防制條例第2 條第2 項第1 款、第2 款定有明文。核被告
    所為，分別係犯毒品危害防制條例第10條第1 項、第2 項之
    施用第一級毒品、第二級毒品罪。被告施用第一級、第二級
    毒品前後持有第一級毒品海洛因、第二級毒品甲基安非他命
    之低度行為，分別為施用之高度行為所吸收，均不另論罪。
    起訴書雖起訴被告係以將第一級毒品海洛因摻入水中用針筒
    施打之方式，施用第一級毒品海洛因，惟被告於本院審理中
    陳稱針筒2 支係同時被查獲之另案被告陳惠伶所有，其係用
    香煙施用海洛因，警察查獲時係看皮包，看東西在哪邊就寫
    東西是誰的，那時候可能是因為很難過，在警詢的時候才會
    說是用針筒施打等語（見本院審理卷100 年1 月25日簡式審
    判筆錄第3 頁），又施用毒品之方式本即因人而異，而被告
    既已坦承有施用毒品海洛因之犯行，且扣案之物品亦經被告
    於偵查中表明要拋棄（見同上偵查卷第52頁），施用毒品之
    方式亦不影響其本件犯行之量刑輕重，被告自無需堅稱其係
    利用香煙而非針筒施用第一級毒品海洛因，是被告上開所述
    施用海洛因之方式，應堪認定。被告所犯前揭事實欄二之施
    用第一級、第二級毒品2 罪，犯意各別，行為互殊，應予分
    論併罰。又查被告前有如上開事實欄一所述論罪科刑及有期
    徒刑執行完畢之情形，有臺灣高等法院被告前案紀錄表1 份
    可憑，其於有期徒刑執行完畢後5 年內，故意再犯本件有期
    徒刑以上之前開2 罪，均為累犯，皆應依刑法第47條第1 項
    之規定加重其刑。爰審酌被告前有施用毒品之紀錄業經觀察
    勒戒、強制戒治，並獲不起訴處分之寬典，復因施用毒品經
    判刑確定，有臺灣高等法院被告前案紀錄表在卷可參，猶因
    施用海洛因及甲基安非他命再犯本罪，顯未衷心悛悔，漠視
    法令之禁制，恣意濫用藥品，甚為可訾，兼衡其施用海洛因
    、甲基安非他命所生危害實以自戕健康為主，於他人尚無明
    顯重大危害及其犯後終能坦承不諱，態度良好等一切情狀，
    分別量處如主文所示之刑，並定其應執行之刑，以示懲儆。
三、沒收部分：
(一)、扣案之殘渣袋1 個，經鑑驗結果，其內之殘渣（均量微無法
    秤重）確同時含有第一級毒品海洛因、第二級毒品甲基安非
    他命成分，係毒品危害防制條例第2 條第2 項第1 款、第2
    款規定之第一級毒品、第二級毒品無訛，業已認明如前，又
    因毒品鑑驗一般係以傾倒之方式，將包裝袋內之第一級毒品
    海洛因倒出而與包裝袋分離而稱重，必要時，輔以刮杓刮取
    袋內粉末，然無論依何種方式分離，包裝袋內均有極微量之
    第一級毒品海洛因殘留，此業經法務部調查局以93年3 月19
    日調科壹字第09300113060 號函釋在案，此為本院職務上已
    知之事實，是足認上開包裹第一級毒品海洛因殘渣、第二級
    毒品甲基安非他命殘渣之包裝袋，縱以刮杓刮取袋內粉末，
    仍有極微量之第一級毒品海洛因、第二級毒品甲基安非他命
    殘留而無法析離，且上開第一級毒品海洛因、第二級毒品甲
    基安非他命已係施用後所剩餘之殘渣，是應整體視為查獲之
    第一級毒品海洛因及第二級毒品甲基安非他命，均應依毒品
    危害防制條例第18條第1 項前段之規定，均宣告沒收銷燬之
    。
(二)、另按毒品危害防制條例第18條第1 項前段：「查獲之毒品，
    不問屬於犯人與否，均沒收銷燬之」之規定，乃刑法第38條
    第1 項第1 款之特別規定，至該法條所稱「查獲」之毒品，
    係指有罪判決書於事實欄，已經認定為被告有罪事實之毒品
    而言（最高法院92年度台上字第5391號判決意旨參照），查
    本案被告為警查獲時，雖另扣得內含海洛因成分液體（量微
    無法秤重）之注射針筒2 支，有屏東縣政府警察局刑警大隊
    偵三隊偵辦違反毒品危害防制條例案（毒品初步檢驗報告單
    ）暨檢驗照片2 張附卷可佐（見同上偵查卷第31、32頁）惟
    被告於本院審理中陳稱針筒係同時查獲之另案被告陳惠伶所
    有，其係以香煙摻入海洛因之方式施用海洛因，警察是看包
    包，看東西在哪邊就寫東西是誰的，那時候可能是因為很難
    過，在警詢的時候才會說是用針筒施打等語（見本院審理卷
    100 年1 月25日簡式審判筆錄第3 頁），又本案被告施用毒
    品海洛因之犯行，應係以將海洛因摻入香煙中點燃吸食所生
    煙霧之方式施用等情，業如前述，此外，復查無其他證據證
    明上開扣案針筒及其內之含海洛因成分之液體，係屬被告所
    有，或與被告本案施用毒品犯行有關之物，爰不於本案被告
    宣告刑項下併予宣告沒收或沒收銷燬之。
據上論斷，應依刑事訴訟法第273 條之1 第1 項、第299 條第1
項前段，毒品危害防制條例第10條第1 項、第2 項、第18條第1
項前段，刑法第11條、第47條第1 項、第51條第5 款，判決如主
文。
本案經檢察官姜麗君到庭執行職務。
中    華    民    國    100     年    2   月   11     日
                  刑事第十四庭  法  官  吳幸娥
上列正本證明與原本無異。
如不服本判決，應於判決送達後10日內敘明上訴理由，向本院提
出上訴狀 (應附繕本) ，上訴於臺灣高等法院。其未敘述上訴理
由者，應於上訴期間屆滿後20日內向本院補提理由書「切勿逕送
上級法院」。
                                書記官  黃頌棻
中    華    民    國    100     年    2   月    11    日
附錄本案論罪科刑法條全文：
毒品危害防制條例第10條：
施用第一級毒品者，處6月以上5年以下有期徒刑。
施用第二級毒品者，處3年以下有期徒刑。